臺灣士林地方法院民事判決　　　　　　　100年度訴字第992號
原　　　告　楊岐
訴訟代理人　葉錦郎律師
被　　　告　中立通股份有限公司
特別代理人　陳怡勝律師
上列當事人間確認委任關係不存在事件，本院於民國100 年10月
12日言詞辯論終結，判決如下：
    主  文
確認原告與被告間之董事委任關係不存在。
訴訟費用新臺幣萬柒仟佰拾伍元由被告負擔。
    事實及理由
壹、程序方面：
一、按股份有限公司應由董事長對外代表公司，惟公司與董事間
    訴訟，除法律另有規定外，則由監察人或股東會所選任之人
    代表公司為訴訟，公司法第208 條第3 項、第213 條定有明
    文，其立法目的乃恐董事長代表公司對董事起訴，難免有循
    私之舉（最高法院94年度臺上字第230 號判決要旨參照）。
    本件原告主張其仍登記為被告公司董事，而對被告公司提起
    本件確認董事委任關係不存在之訴訟，依前揭說明，自應由
    被告公司監察人或股東會所選任之人代理被告公司實施訴訟
    。惟查：被告公司原任監察人殷其光、李忠玉二人，前者業
    經本院於民國100 年3 月31日以99年度訴字第60號民事判決
    確認與被告間之監察人委任關係不存在（第31頁至第33頁）
    ，後者已於99年10月29日以新店水尾郵局第306 號存證信函
    為辭任監察人之意思表示，並經被告公司董事收受送達，此
    有上開存證信函暨掛號郵件收件回執附卷可稽（第88頁至第
    95 頁 ）。是以，原告與被告間之上開訴訟，已無監察人可
    代表被告公司應訴，原告乃聲請本院為被告公司選任本件訴
    訟之特別代理人，業經本院依民事訴訟法第51條第1 項規定
    ，選任陳怡勝律師為本件訴訟被告公司之特別代理人，合先
    敘明。
二、復按，「確認法律關係之訴，非原告有即受確認判決之法律
    上利益者，不得提起」，民事訴訟法第247 條第1 項前段定
    有明文。而所謂即受確認判決之法律上利益，係指法律關係
    之存否不明確，原告主觀上認其在法律上之地位有不安之狀
    態存在，且此種不安之狀態，能以確認判決將之除去者而言
    （最高法院52年度臺上字第1240號判例意旨參照）。再按，
    「政府或法人為股東時，得當選為董事或監察人。但須指定
    自然人代表行使職務。」「政府或法人為股東時，亦得由其
    代表人當選為董事或監察人，代表人有數人時，得分別當選
    。」公司法第27條第1 項、第2 項分別定有明文。前者因係
    政府或法人股東自己當選為董事，是與公司成立委任關係者
    固係政府或法人股東本身，惟後者係由政府或法人股東之代
    表人當選為董事，則與公司成立委任關係者應為該代表人個
    人，而非政府或法人股東本身（最高法院89年度臺上字第
    2191號判決要旨參照）。查被告公司之董事、監察人係依公
    司法第27條第2 項之方式選任，此經本院依職權調取被告公
    司登記案卷核閱無訛（節本參見第46頁至第76頁），是各董
    事、監察人分別與被告公司間有委任關係存在。經查，原告
    主張其經選任為被告公司董事，嗣於99年9 月30日以臺灣高
    雄地方法院郵局第1771號存證信函向被告公司全體董監事為
    辭任董事之意思表示，惟被告公司並未據以辦理變更公司登
    記等語，原告主觀上認其在法律上之地位有不安之狀態存在
    ，且此種不安之狀態，能以確認判決將之除去，揆諸前揭規
    定及說明，原告提起本件訴訟，應有確認利益。
貳、實體方面
一、原告起訴主張：
  (一)被告公司於97年1 月21日核准設立時，原告即擔任被告公司
    董事之一，嗣於98年2 月5 日因另被聘為國華人壽保險股份
    有限公司監察人，為免去金融法規利害關係人身分，乃向被
    告公司董事黃肇嘉遞交辭職書，復於99年9 月30日以臺灣高
    雄地方法院郵局第1771號存證信函向被告公司全體董監事為
    辭任董事之意思表示，應已喪失董事身分，原告與被告間之
    董事委任關係亦已不存在，惟被告迄未向主管機關辦理董事
    變更登記，致兩造委任關係是否存在陷於不明確，爰提起本
    件訴訟等語，並聲明：確認原告與被告間董事之委任關係不
    存在。
  (二)對被告答辯所為之陳述：原告並非本院99年度訴字第60號民
    事事件之當事人，該案判決對原告無既判力，行政機關仍認
    定原告為被告公司董事，陸續寄發稅款催繳通知書，故原告
    提起本件訴訟有確認利益。
二、被告則以：本院99年度訴第60號民事判決理由已認定原告非
    被告公司董事，而使原告脫離訴訟，是本件原告有無提起本
    件確認之訴之必要，容有疑問等語置辯，並聲明：原告之訴
    駁回。
三、兩造不爭執之事實：
  (一)原告原為被告公司董事並經登記。
  (二)原告於99年9 月30日以臺灣高雄地方法院郵局第1771號存證
    信函向被告公司全體董監事為辭任董事之意思表示，並經收
    受送達。
四、得心證之理由：
    經查，原告於99年9 月30日以臺灣高雄地方法院郵局第1771
    號存證信函向被告公司全體董監事為辭去董事職務之意思表
    示，經其等收受送達之事實，業據原告提出存證信函（第13
    頁至第14頁）、掛號郵件收件回執（第15頁至第16頁）等影
    本為證，並為被告所不爭執，本院99年度訴字第60號民事判
    決亦同此認定，則原告之主張，自堪信為真實。按「公司與
    董事間之關係，除本法另有規定外，依民法關於委任之規定
    。」「當事人之任何一方，得隨時終止委任契約。」公司法
    第192 條第4 項、民法第549 條第1 項分別定有明文。本件
    原告辭任董事之意思表示既已到達被告，依前揭法條規定，
    兩造間董事委任契約即已終止。又原告提起本件訴訟有確認
    利益，業經認定如前，不再贅述。
五、從而，原告訴請確認兩造間董事委任關係不存在，為有理由
    ，應予准許。
六、末按，「法院為終局判決時，應依職權為訴訟費用之裁判。
    」民事訴訟法第87條第1 項定有明文。查本件原告之訴為有
    理由，訴訟費用新臺幣（以下同）37,335元（裁判費17,335
    元、特別代理人費用2 萬元）應由被告負擔。
七、據上論結，原告之訴為有理由，依民事訴訟法第78條、第87
    條第1 項，判決如主文。
中    華    民    國  100     年    10    月    19    日
                  民事第三庭  法  官  陳玉曆
以上正本證明與原本無異。
如對本判決上訴，應於判決送達後20日內向本院提出上訴狀，若
委任律師提起上訴者，應一併繳納上訴審裁判費，否則本院得不
命補正逕行駁回上訴。
中    華    民    國  100     年    10    月    20    日
                              書記官  林小刊